【裁判字號】    97,上易,1086
【裁判日期】    970723
【裁判案由】    竊盜等
【裁判全文】
臺灣高等法院臺中分院刑事判決        97年度上易字第1086號
上  訴  人
即  被  告  丙○○
上列上訴人因竊盜等案件，不服臺灣南投地方法院97年度易字第
252號，中華民國97年5月15日第一審判決（起訴案號：臺灣南投
地方法院檢察署96年度偵字第4196號），提起上訴，本院判決如
下：
    主  文
原判決撤銷。
丙○○犯侵入住宅罪，處拘役貳拾伍日，如易科罰金，以新臺幣
壹仟元折算壹日。緩刑貳年。
丙○○被訴竊盜部分無罪。
    事  實
一、丙○○因陳平順積欠其債務，多次索討未獲清償，因於民國
    九十六年九月二十四日十一時三十分許，駕駛車牌號碼C三-
    九○四七號自用小客車，至陳平順與其父乙○○共同居住門
    牌南投縣名間鄉○○村○○路七號三合院住宅後院，大聲咆
    哮，聲稱要找陳平順。適乙○○、陳平順均不在，同住該三
    合院之乙○○之兒媳即陳平順之弟媳陳佩慈聞聲而出，丙○
    ○聲稱要找陳平順，因陳平順欠錢不還，要搬東西抵債。陳
    佩慈告知上開住宅內物品均非屬陳平順所有，囑勿亂搬，並
    將三合院門全部關上，準備駕車外出。詎丙○○見該住宅大
    門未上鎖，竟基於侵入乙○○、陳平順住宅之犯意，未經乙
    ○○、陳平順同意，擅自由後門進入上開乙○○、陳平順住
    宅，坐在客廳，陳佩慈發現後，囑兒打電話報警，又自行打
    電話通知陳平順返回處理，並將車輛駛至三合院門口堵住去
    路。嗣於同日十二時許，丙○○逕自將放置客廳屬乙○○所
    有東元牌二十九吋電視機一部（價值約新臺幣一萬元）搬上
    其所駕駛前開小客車之後行李箱，意圖以之作為陳平順所積
    欠債務之擔保，經警據報前往現場查獲。
二、案經乙○○訴由南投縣政府警察局南投分局報告臺灣南投地
    方法院檢察署檢察官聲請簡易判決處刑，經臺灣南投地方法
    院改行通常程序。
    理  由
一、證據能力方面：
    按被告以外之人於審判外之陳述，經當事人於審判程序同意
    作為證據，法院審酌該言詞陳述或書面陳述作成時之情況，
    認為適當者，亦得為證據；當事人、代理人或辯護人於法院
    調查證據時，知有第一百五十九條第一項不得為證據之情形
    ，而未於言詞辯論終結前聲明異議，視為有前項之同意，刑
    事訴訟法第一百五十九條之五定有明文。查本件認定事實所
    引用之證據方法（包括證人之證述及文書等物證），已經本
    院於審理時提示上訴人即被告丙○○，被告並未爭執其證據
    能力（見本院九十七年七月九日審判筆錄），揆諸前揭說明
    ，可認為同意作為證據；而本院審酌該陳述作成時之情況，
    認為適當，自具有證據能力，而得採為證據，合先敘明。
二、被訴侵入住宅部分：
  (一)訊據被告坦承有上開進入乙○○住宅之事實，核與證人陳佩
    慈證述情節相符，並有被告站在該住宅門前及被告由該屋內
    客廳搬出之電視機一台放置其停放該住宅前行李箱之照片可
    稽。雖被告否認有侵入住宅犯行，於原審辯稱伊有告訴陳佩
    慈伊要進入該房屋云云；於本院具狀陳稱伊與告訴人之子陳
    平順結交四年餘，期間進出告訴人家二、三十次以上，陳平
    順之弟媳陳佩慈夫死偶而回家，不認識伊。告訴人是否告訴
    ，不無疑問云云。查被告於上開時間未經在場之陳佩慈同意
    ，擅自進入乙○○住宅，業據證人陳佩慈於警、偵詢中證稱
    被告表明要搬財物抵償陳平順積欠之債務，伊告訴被告陳平
    順不在家，屋內財物非屬陳平順所有，不要亂搬，並將門關
    上等語，堪認陳佩慈已明示不同意被告進入，被告於原審亦
    承認陳佩慈並未表示同意讓伊進入等語，而當時乙○○、陳
    平順復均不在場，被告自不得以其從前經常進出乙○○住宅
    為其得未經同意擅自進入之理由。又乙○○於警詢時明確陳
    稱：「因我家遭人進入竊取物品我就向派出所報案。」「我
    要提出告訴。」被告所辯，均非可採。被告侵入住宅犯行，
    堪予認定，應依法論科。
  (二)核被告所為係犯刑法第三百零六條第一項侵入住宅罪。原判
    決以被告以社會觀念中單一之「侵入屋內下手行竊」之一行
    為同時觸犯刑法第三百二十條第一項犯普通竊盜罪及第三百
    零六條第一項侵入住宅罪，屬想像競合犯，而從一重論處普
    通竊盜罪，惟被告被訴竊盜部分，犯罪不能證明，詳如後述
    ，且依檢察官起訴意旨，此部分與竊盜部分並非屬同一行為
    ，原判決依想像競合犯論處被告竊盜罪刑，容有未洽。被告
    上訴否認犯罪，侵入住宅部分固無理由，然原判決既有上開
    可議之處，應由本院撤銷改判。審酌被告犯罪之動機、目的
    、手段、對告訴人所造成之損害、犯罪後已取得告訴人原諒
    等一切情狀，量處如主文所示之刑。被告未曾因故意犯罪受
    有期徒刑以上刑之宣告，此次因向債務人索討債務，未經深
    慮，觸犯本罪，經此刑之宣告，當受教訓而知所警惕，認無
    再犯之虞，併宣告緩刑期間，以勵自新。
三、被訴竊盜部分：
  (一)公訴意旨略以：丙○○意圖為自己不法所有，於九十六年九
    月二十四日中午十二時許，在南投縣名間鄉○○村○○路七
    號，徒手竊取乙○○所有東元牌電視機乙部，放置於其所有
    車牌號碼C三-九○四七號自小客車後行李箱，而置於其實力
    支配之下。因認丙○○犯刑法第三百二十條第一項竊盜罪嫌
    云云。
  (二)按不能證明被告犯罪者應諭知無罪之判決，刑事訴訟法第三
    百零一條第一項定有明文。又按刑法第三百二十條之竊盜罪
    係以意圖為自己或第三人不法之所有而竊取他人之動產為構
    成要件。所謂不法所有意圖，係指行為人就其對物之取得並
    無法律上原因 (請求權或其他權利)一事有所認知，而企圖
    將他人支配管領下之動產加以移轉並僭行所有權人地位之心
    態。倘行為人並未具備為自己或第三人不法所有之意思，尚
    不能以竊盜罪相繩。
  (三)訊據被告堅決否認有竊取上開乙○○所有電視機之犯意，於
    警詢時供稱：「因屋主兒子陳平順欠我四萬七仟元不還我，
    我連續去三次他家並留一張紙條及電話要與我連絡還錢，如
    果不還後果自行負責，今天又到他家家屬均不在，我就在屋
    簷下喊著阿順阿順，然後就看到弟媳婦陳佩慈在家我就向她
    說阿順不在家，我就拿電視機當抵押，然後我就把電視機搬
    出去放在我車內。」「 (問：你搬運電視機作何用途？)作
    為陳平順欠我錢的抵押用途。」 (見警卷第二、三頁)並有
    字條一紙附於警卷可稽。於檢察官偵查中供稱：「是陳平順
    欠我錢，我找他要錢好幾趟，今天又去找他，陳平順避不見
    面，我就拿電視當抵押品。」 (見偵卷第六頁)於原審及本
    院仍為相同之陳述。證人陳平順於警詢、偵查、原審及本院
    審理中亦均陳稱確實積欠被告數萬元債務，證諸卷附被告書
    寫之字條記載「阿順限3天22日以前還錢，如果再沒有錢其
    後果自行負責。丙○○留」等語。被告搬運上開電視機係以
    之作為抵押品，意在促使證人陳平順履行其債務，並非意圖
    為自己或第三人不法所有而為，堪予採信。又該電視機雖屬
    乙○○所有而非陳平順所有，然乙○○與陳平順係父子關係
    ，二人共同在上開被告進入之房屋內居住生活，被告辯稱其
    以為該電視機係陳平順所有，即非不可信。至證人陳佩慈證
    稱有告知被告屋內財物非陳平順所有等語，惟審酌被告當時
    為討債前來，在現場大聲咆哮之憤怒情狀下，被告未必相信
    陳佩慈所言。且依前述，被告並非基於不法所有之犯意搬運
    該電視機，即不得以竊盜罪相繩。此外，復查無其他積極證
    據足資證明被告有何竊盜犯行，被告此部分之犯罪不能證明
    ，應諭知無罪判決。原判決就此部分論處被告罪刑，容有違
    誤。被告此部分之上訴有理由，原判決此部分應撤銷改判諭
    知被告無罪。
據上論斷，依刑事訴訟法第三百六十九條第一項前段、第三百六
十四條、第二百九十九條第一項前段、第三百零一條第一項，刑
法第三百零六條第一項、第四十一條第一項前段、第七十四條第
一項第一款，刑法施行法第一條之一，判決如主文。
本案經檢察官甲○○到庭執行職務。
中    華    民    國  九十七  年    七    月    廿三  日
            刑事第九庭  審判長法  官  陳  筱  珮
                              法  官  趙  春  碧
                              法  官  康  應  龍
上列正本證明與原本無異。
不得上訴。
                              書記官  廖  次  芬
中    華    民    國  九十七  年    七    月    廿三  日
附錄：本案論罪科刑法條全文
刑法
第  306 條  （侵入住居罪）
無故侵入他人住宅、建築物或附連圍繞之土地或船艦者，處一年
以下有期徒刑、拘役或三百元以下罰金。
無故隱匿其內，或受退去之要求而仍留滯者，亦同。


司法院資訊處製作；財團法人民間司法改革基金會備份。
